【裁判字號】    97,交易,95
【裁判日期】    970827
【裁判案由】    過失傷害
【裁判全文】
臺灣新竹地方法院刑事判決              97年度交易字第95號
公  訴  人  臺灣新竹地方法院檢察署檢察官
被      告  甲○○
上列被告因過失傷害案件，經檢察官提起公訴（97年度偵字第41
97號），本院判決如下：
    主  文
甲○○過失傷害人，處有期徒刑月，如易科罰金，以新臺幣壹
仟元折算壹日。
    犯罪事實
一、甲○○於民國96年10月1日下午4時55分許，無照駕駛其所有
    之車牌號碼P7－9958號自用小客車由新竹縣寶山鄉○○村○
    ○路往新竹市市區方向行駛，行經新竹縣寶山鄉○○村○○
    路29號前，欲停車購買便當，原應注意臨時停車時，應依車
    輛順行方向緊靠道路右側，於開啟或關閉車門時，應注意其
    他車輛，讓其先行，且依當時天候晴、日間自然光線之情況
    下，應無不能注意之情事，竟疏未將車輛緊靠道路右側停放
    ，車輛左半部已超越道路邊線，停靠在道路上，適有沿同車
    道騎乘車牌號碼N3N－898號機車之丙○○行經該處，正值甲
    ○○猝然開啟左前駕駛座旁之車門，丙○○閃避不及，遭開
    啟之車門撞擊至對向車道，因此受有左鎖骨骨折、四肢及臉
    部擦傷等傷害。
二、案經丙○○母親乙○○告訴臺灣新竹地方法院檢察署檢察官
    偵查起訴。
    理    由
壹、程序部分：
    按傳聞法則之重要理論依據，在於傳聞證據未經當事人之反
    對詰問予以核實，乃予排斥，惟若當事人已放棄對原供述人
    之反對詰問權，於法院審判時表明同意該等傳聞證據可作為
    證據，基於證據資料愈豐富，愈有助於真實發現之理念，並
    貫徹刑事訴訟法修法加重當事人進行主義之精神，確認當事
    人對於證據能力有處分權之制度，傳聞證據經當事人同意作
    為證據，法院認為適當者，亦得為證據。另當事人對於傳聞
    證據表示「沒有意見」，而未於言詞辯論終結前聲明異議（
    Without Objection ），應視為已有將該等傳聞證據採為證
    據之同意，此刑事訴訟法第159 條之5 定有明文。本案被告
    於本院審理程序中已表示對本院所提示調查之卷內人證物證
    之證據能力沒有意見，迄本院辯論終結前，被告亦未爭執本
    案證據之證據能力，依刑事訴訟法第159 條之5 第2 項之規
    定，應視為被告已同意本案相關之傳聞證據均可作為證據，
    本院斟酌本案卷內之證據並非非法取得，亦無證明力明顯過
    低之情形，且經本院於審判期日依法進行證據之調查、辯論
    ，被告於訴訟上之程序權，已受保障，前開各該證據，均得
    採為證據，先予敘明。
貳、實體部分：
一、訊據被告甲○○於本院審理期日時，坦承伊於開啟車門時，
    並未留心後方來車狀況，惟仍辯稱：是被害人丙○○自己撞
    擊上來，且被害人丙○○之車速十分快速，否則不可能因撞
    擊而翻落在路中央等語。然查：
（一）本案業據被害人丙○○於警詢中陳稱：她於96年10月1 日
      下午4 時55分許，騎乘車牌號碼N3N－898號機車，以時速
      50公里左右的速度，由新竹縣寶山鄉○○路往新竹市區方
      向行駛，行經案發地點時，被告甲○○突然開啟車門，她
      閃避不及，就撞擊車門，人車倒地而受傷等語（見97年度
      他字第691 號偵查卷第27頁），另證人丁○○即至現場處
      理之員警於本院審理期日證稱：本案受傷之機車騎士與被
      告甲○○之行進方向是一致的，都是由雙溪村往新竹市方
      向行駛，以現場被告甲○○停放車輛車頭前之電線桿往後
      37公尺處，有一個彎道，從該彎道處，可以看見被告甲○
      ○停靠車輛之位置等語（見本院卷第28、29頁），此外，
      復有道路交通事故現場圖、道路交通事故調查報告表（一
      ）、（二）、馬偕紀念醫院新竹分院甲種診斷證明書各1
      份、現場及車牌相片6 張在卷可資佐證（見上開偵查卷第
      9、23至25、30至32頁）。
（二）按臨時停車時，應依車輛順行方向緊靠道路右側；又汽車
      臨時停車或停車開啟或關閉車門時，應注意行人、其他車
      輛，並讓其先行。道路交通安全規則第110條第2項、第11
      2條第3項分別訂有明文。是駕駛人駕車臨時停靠於道路上
      ，應緊靠道路右側，避免造成後方來車行進間之障礙。被
      告甲○○無領有駕駛執照，已然違反道路交通管理法令，
      冒然駕車行駛於道，竟未注意遵守上開規定，率而將車輛
      隨意停放，使車輛左半部已超越道路邊線跨越至道路上，
      造成原本係雙向單線道之往新竹市區○○道驟然縮減，明
      顯造成後方來車行車之困難，適有被害人丙○○騎乘機車
      行經該處時，被告甲○○竟未注意後方來車，未禮讓來車
      先行經過，即突然開啟車門，是認被告甲○○已違反上開
      規定，而有注意義務之違反。再依上開道路交通事故調查
      表所載，案發當時晴天，日間自然光線之情形下，客觀上
      亦無不能注意之情事，是被告甲○○對於本件車禍之發生
      自有過失。再者，案發現場據道路交通事故調查報告表所
      載，並無速限標誌，是依道路交通管理處罰條例第93條第
      1項第1款前段之規定，行車時速不得超過50公里，本件被
      害人丙○○於警詢中自承之行車時速為50公里，並未超越
      前開法令之規定，且本案不論被害人丙○○於案發當時之
      行車時速為何，以被告甲○○突然開啟車門之舉措，任何
      行經該處之車輛均難以防避，是故被告甲○○就被害人丙
      ○○車速提出質疑，實無礙於本案被告甲○○有過失之認
      定。末以，被害人丙○○因本件車禍受有左鎖骨骨折、四
      肢及臉部擦傷等傷害，已如前述，被告甲○○之過失行為
      與被害人丙○○所受傷勢，具有相當之因果關係。
（三）綜上所述，本件被告甲○○所犯過失傷害之犯行，事證明
      確，堪以認定，均應依法予以論科。
二、核被告甲○○所犯係刑法第284條第1項之過失傷害罪。次第
    ：
（一）被告甲○○固曾於85年間因搶奪案件，經本院於86年5月8
      日以85年度少訴字第53號判決判處有期徒刑2年6月，緩刑
      5 年確定，嗣經撤銷緩刑，另於86年間因懲治盜匪條例案
      件，經本院於86年10月24日以86年度訴字第532 號判決判
      處有期徒刑3年6月，前開2罪經定執行刑為5年10月；又於
      86年間因竊盜案件，經臺灣臺中地方法院於87年6 月20日
      以86年度易字第6047號判決判處有期徒刑1年4月確定，與
      前開定應執行之有期徒刑5年10月經接續執行，於90年9月
      4 日縮短刑期假釋付保護管束出監，嗣於假釋付保護管束
      期間之91年間，再因竊盜案件，經臺灣臺中地方法院於92
      年1月27日以91年度易字第1821號判決判處有期徒刑4月確
      定，前開假釋因遭撤銷，經接續執行殘刑後，於95年6 月
      17日縮刑期滿執行完畢等情，惟刑法第47條第1 項規定：
      受徒刑之執行完畢，或一部之執行而赦免後，5 年以內故
      意再犯有期徒刑以上之罪者，為累犯，加重本刑至2分之1
      。本案被告甲○○係犯過失傷害罪，與刑法第47條第1 項
      累犯加重之規定難謂相符，此據刑法修正理由謂：犯罪行
      為人之再犯係出於故意者，固有適用累犯加重規定之必要
      ，惟若過失再犯者因難據以確認其刑罰反應薄弱，故宜以
      勸導改善等方式，促其提高注意力以避免再犯，而不宜遽
      行加重其刑，故刑法第47條第1 項之規定，限制以故意再
      犯者為限，方成立累犯，是故起訴檢察官認被告甲○○本
      案之犯行，構成累犯等情，恐有誤會，難謂可採，附此敘
      明。
（二）次按汽車駕駛人，無駕駛執照駕車、酒醉駕車、吸食毒品
      或迷幻藥駕車、行駛人行道或行經行人穿越道不依規定讓
      行人優先通行，因而致人受傷或死亡，依法應負刑事責任
      者，加重其刑至2分之1，道路交通管理處罰條例第86條第
      1 項，定有明文。查本件被告甲○○係未領得合法駕駛執
      照而於案發當時駕駛自用小客車，業經被告甲○○供呈在
      卷（見上開偵查卷第26頁），是以被告甲○○無駕駛執照
      駕車，因而致人受傷，依法應負過失傷害之刑事責任，就
      其所犯過失傷害部分，應依道路交通管理處罰條例第86條
      第1項之規定加重其刑至2分之1。
（三）爰審酌被告甲○○有上開前案紀錄，雖均不構累犯，惟徵
      其素行非佳，因過失肇事後，於警、偵及本院準備程序中
      ，均矢口否認犯行，且犯後尚未與被害人丙○○及告訴人
      即被害人之母乙○○達成和解，犯後態度難謂良好，幸於
      本院審理期日時，業已承認疏失等一切情狀，量處如主文
      所示之刑，併諭知易科罰金之折算標準。
據上論斷，應依刑事訴訟法第299條第1項前段，道路交通管理處
罰條例第86條第1項，刑法第284條第1項、第41條第1項前段，刑
法施行法第1條之1第1項、第2項前段，判決如主文。
本案經檢察官陳麗芬到庭執行職務。
中    華    民    國    97    年    8    月    27    日
                  交通法庭    法  官  劉兆菊
以上正本證明與原本無異。
如不服本判決應於收受本判決後10日內向本院提出上訴書狀，上
訴書狀應敘述具體理由。上訴書狀未敘述上訴理由者，應於上訴
期間屆滿後20日內補提理由書狀於本院「切勿逕送上級法院」。
中    華    民    國    97    年    8     月    27    日
                              書記官  蕭汝芳
附錄本案論罪科刑法條全文：
中華民國刑法第284條
因過失傷害人者，處6 月以下有期徒刑、拘役或5 百元以下罰金
，致重傷者，處1 年以下有期徒刑、拘役或5 百元以下罰金。
從事業務之人，因業務上之過失傷害人者，處1年以下有期徒刑
、拘役或1千元以下罰金，致重傷者，處3年以下有期徒刑、拘役
或2千元以下罰金。


司法院資訊處製作；財團法人民間司法改革基金會備份。
